臺灣高雄地方法院刑事判決　　　　　　　100年度訴字第527號
公　訴　人　臺灣高雄地方法院檢察署檢察官
被　　　告　張忠豪
選任辯護人　施一帆律師
上列被告因強盜等案件，經檢察官提起公訴（100 年度偵字第22
12號），本院判決如下：
    主  文
張忠豪犯攜帶兇器竊盜罪，處有期徒刑柒月；又犯逾越安全設備
竊盜罪，處有期徒刑壹年；應執行有期徒刑壹年陸月。
    事  實
一、張忠豪前因竊盜、販賣毒品等案件，經法院判刑確定入監執
    行，於98年3 月18日縮短刑期假釋出監（與本件尚不構成累
    犯），猶不知戒慎，竟意圖為自己不法所有，分別於：
  (一)於民國99年10月28日凌晨3 時52分許，騎乘車牌號碼561-HE
    F 號重型機車（下稱A 車），前往高雄市鳳山區（原高雄縣
    鳳山市，下同）澄清路65號前，持客觀可供兇器使用之板手
    1 支（已滅失），竊取賴春滿所有車牌號碼733-EUL 號重型
    機車（下稱B 車）之車牌1 面，得手離去後，將上開B 車車
    牌懸掛於A 車上。
  (二)復於同日上午6 時20分之日間（日出時刻上午5 時59分），
    騎乘上開懸掛B 車車牌之A 車，前往劉勝彬、蔡宜樺位於高
    雄市苓雅區○○○路94號2 樓住處，利用該住處2 樓窗戶未
    上鎖之際，從隔壁住處鷹架攀爬上2 樓並自該窗戶侵入上開
    住處內（侵入住宅部分未據告訴），隨即下樓竊取蔡宜樺所
    有置於該住處1 樓之現金新臺幣（下同）1 萬餘元及專業美
    髮剪刀組（價值約7 萬餘元），得手後欲離去之際，為屋主
    劉勝彬發現攔阻，雙方遂發生扭打、拉扯，致劉勝彬受有頭
    部外傷、背部挫傷及多處擦傷等傷害及眼鏡損壞（傷害及毀
    損部分均未據告訴）。嗣張忠豪趁隙掙脫劉勝彬之攔阻而騎
    乘前揭機車逃逸，然終為警方調閱監視錄影帶而循線查獲。
二、案經高雄市政府警察局苓雅分局報請臺灣高雄地方法院檢察
    署檢察官偵查起訴。
    理  由
壹、證據能力部分：
一、按被告以外之人於偵查中向檢察官所為陳述，除顯有不可信
    之情況者外，得為證據，刑事訴訟法第159 條之1 第2 項定
    有明文。本件證人劉勝彬、蔡宜樺於檢察官偵查中具結後所
    為之證述，並無何顯不可信之情況，依上說明，其於偵查中
    之證言自均具有證據能力。
二、次按被告以外之人（包括證人、鑑定人、告訴人、被害人及
    共同被告等）於審判外之陳述雖不符刑事訴訟法第159 條之
    1 至之4 等4 條之規定，而經當事人於審判程序同意作為證
    據，法院審酌該言詞陳述或書面陳述作成時之情況，認為適
    當者，得為證據。刑事訴訟法第159 條之5 第1 項定有明文
    。查證人劉勝彬、蔡宜樺、賴春滿、林旺藤於警詢時之證述
    及本判決後述所引用文書形式之供述證據，其性質雖屬傳聞
    證據，且當事人均已知上述證據乃傳聞證據，於本院審理時
    均同意作為證據（參本院一卷第25頁），本院審酌上開證人
    於警詢陳述當時之原因、過程、內容、功能等外在環境加以
    觀察，足認上開證人警詢陳述係出於真意之信用性獲得確切
    保障，而有可信之特別情況，另文書形式之供述證據部分，
    無證據證明此等證據有何遭變造或偽造情事，認為以之作為
    本件論証之證據，均與待證事實具有關聯性，作為本案之證
    據亦屬適當，揆諸前開規定，上開證據均具有證據能力。
三、卷附照片，係傳達照相當時現場情況，而透過照片傳達與現
    場實況一致之內容，並不存在人對現實情形之知覺、記憶所
    經常發生的表現錯誤，是認照片之性質係非供述證據，並無
    傳聞法則之適用，且亦別無證據證明上開照片有經偽造、變
    造或不法之情形，自有證據能力。
貳、實體部分：
一、上開事實欄一、(一)所示事實，業據被告張忠豪於本院審理時
    坦承不諱，核與證人賴春滿、林旺藤於警詢時之證述相符，
    並有高雄市政府警察局苓雅分局民權路派出所失車- 案件基
    本資料詳細畫面報表、監視器錄影翻拍照片及現場照片附卷
    可稽（參偵卷第24、26～31頁），足認被告上開自白核與事
    實相符，洵堪採為論罪科刑之依據，從而，被告有事實欄一
    、(一)所示攜帶兇器竊盜犯行，應可確認。
二、上開事實欄一、(二)所示事實，業據被告於本院審理時自白在
    卷，核與證人劉勝彬於警詢、偵查及本院審理時、證人蔡宜
    樺於警詢、偵查時之證述均相符，並有阮綜合醫院診斷證明
    書、監視器錄影翻拍照片及現場照片在卷可按（參偵卷第25
    ～31頁），足徵被告上開自白亦與事實相符，故本件事證明
    確，被告有事實欄一、(二)所示逾越安全設備竊盜之犯行，亦
    堪認定。
三、至公訴意旨雖認被告於事實欄一、(二)所示時、地，為防護贓
    物及脫免逮捕，竟徒手毆打證人劉勝彬頭部等處，致劉勝彬
    受有頭部外傷、背部挫傷及多處擦傷等傷害，以此方式當場
    施以強暴於證人劉勝彬，使之難以抗拒，而構成刑法第329
    條、第328 條之準強盜罪之犯嫌；訊據被告堅詞否認有何準
    強盜犯行，辯稱：其當時只是想掙脫劉勝彬之攔阻而逃到門
    口，並沒有毆打劉勝彬的意思，劉勝彬會受傷可能是因為2
    人在拉扯過程跌倒、身體摩擦所致，其並無毆打劉勝彬使之
    難以抗拒之準強盜行為等語，經查：
  (一)按行為人於行竊之時或行為完成後，縱有防護贓物或脫免逮
    捕而當場施以強暴、脅迫之行為，若其主觀上並無與強盜行
    為人之主觀不法相當，或其所施用之強暴、脅迫等行為，尚
    未達於使人難以抗拒之程度，參諸大法官釋字第630 號解釋
    意旨，即不得以刑法第329 條之準強盜罪相繩。查本件證人
    劉勝彬於警詢、偵查及本院審理時固證稱：其發現1 樓有小
    偷侵入就下樓查看，發現被告在1 樓正將東西擺在地上作勢
    要逃走，於是便上前攔阻被告離去，雙方便發生扭打，此時
    被告就出手毆打其臉部及腹部，並打壞其眼鏡，其因腹部疼
    痛且眼鏡壞損無法追趕，被告就趁隙掙脫從後門逃走等語（
    參偵卷第12、57頁，本院二卷第21～22頁），並有阮綜合醫
    院之診斷證明書在卷可佐（參偵卷第25頁）；然證人劉勝彬
    於本院審理時亦證稱：其上開傷勢是在抓住被告之後，於2
    人扭打過程中，遭被告之掙脫行為所打中，但被告並沒有壓
    制其身體，離開時也沒有說任何壓制其自由意思之話語就直
    接逃走等語（參本院二卷第23、29頁），可見被告於扭打過
    程毆擊證人劉勝彬之目的應在避免遭劉勝彬抓住，並伺機逃
    離現場，此觀之被告於毆打證人劉勝彬腹部及毀壞其眼鏡後
    ，竟未趁證人劉勝彬疼痛、視線模糊之際予以壓制，反而轉
    身立即逃跑之動作可明，故被告上開行為既係出於脫免逮捕
    之意思，而無積極壓制被告自由意思之行為，此即與強盜行
    為人主觀上施以強暴行為係在壓制被害人自由意思之目的不
    同，自難認其上開行為與強盜行為人之主觀不法相當。
  (二)再者，證人劉勝彬係42年出生，身高169 公分、體重約75公
    斤等情，業據證人劉勝彬於本院審理時證述明確（參本院二
    卷第25頁），而被告係74年出生，身高158 公分、體重約42
    公斤一節，亦據被告供承在卷（參本院二卷第35頁），是被
    告生理年齡雖較年輕，但其身材、體型相對於較為高壯之證
    人劉勝彬而言，並未居於優勢之地位，此觀之被告與證人劉
    勝彬於長達數分鐘之過程僅有拉扯，而未有積極施暴或壓制
    證人劉勝彬之身體並使之無法動彈等情可明，揆諸前開說明
    ，本院自難僅以被告曾與證人劉勝彬有短暫輕微肢體衝突之
    情形，即認被告有施強暴至不能或難以抗拒等強盜之主觀犯
    意。
  (三)再參之證人劉勝彬於本院審理時復證稱：其因腹部遭被告打
    傷疼痛，故無法追趕被告，眼鏡被打掉還可以追，但腹部疼
    痛就沒辦法追等語（參本院二卷第24頁），足徵證人劉勝彬
    當時主觀上並未因被告之拉扯或毆打行為而致不敢抵抗或追
    趕，客觀上亦未居於體型劣勢或遭被告反制伏，僅係因腹部
    之生理疼痛而導致其不能繼續追趕被告，自難認被告上開行
    為有何達於使人不能或難以抗拒之程度。
  (四)綜上，本件被告上開行為主觀上並無與強盜行為人之主觀不
    法相當，且其所施用之強暴行為，尚未達於使人難以抗拒之
    程度，揆諸上開說明及大法官釋字第630 號解釋意旨，本件
    被告行為尚與刑法第329 條、第330 條加重準強盜未遂罪之
    構成要件有間，自不得以準強盜罪之刑責相繩，從而，公訴
    意旨認被告係犯刑法第329 條之準強盜罪，即有誤會。
三、論罪科刑：
  (一)按刑法第2 條第1 項規定：「行為後法律有變更者，邇用行
    為時之法律。但行為後之法律有利於行為人者，適用最有利
    於行為人之法律」。本件被告於事實欄一、(一)(二)之行為後，
    刑法第321 條業於100 年1 月28日修正公布施行，據此，本
    件自應依上開規定，依「從舊從輕」原則而為比較，爰說明
    如下：
    1.被告為事實欄一、(一)行為時之刑法第321 條第1 項原規定
      ：「犯竊盜罪而有左列情形之一者，處6 月以上、5 年以
      下有期徒刑：三、攜帶兇器而犯之者。... 」；修正後刑
      法第321 條第1 項則規定：「犯竊盜罪而有左列情形之一
      者，處6 月以上、5 年以下有期徒刑，得併科新臺幣10萬
      元以下罰金：三、攜帶兇器而犯之者。... 」；是修正後
      刑法第321 條第1 項增訂得併科罰金新臺幣10萬元之規定
      ，並未較有利於被告，依前開說明，此部分應適用較有利
      於被告之修正前刑法第321 條第1 項第3 款規定論處。
    2.被告為事實欄一、(二)行為時之刑法第321 條第1 項原規定
      ：「犯竊盜罪而有左列情形之一者，處6 月以上、5 年以
      下有期徒刑：一、於夜間侵入住宅或有人居住之建築物、
      船艦或隱匿其內而犯之者。... 二、毀越門扇、牆垣或其
      他安全設備而犯之者。... 」；修正後刑法第321 條第1
      項則規定：「犯竊盜罪而有左列情形之一者，處6 月以上
      、5 年以下有期徒刑，得併科新臺幣10萬元以下罰金：一
      、侵入住宅或有人居住之建築物、船艦或隱匿其內而犯之
      者。... 二、毀越門扇、牆垣或其他安全設備而犯之者。
      . ..」；比較修正前後刑法第321 條第1 項之規定，修正
      後不僅於「日間」侵入住宅竊盜亦成立刑法第321 條第1
      項第1 款之罪，且亦增訂得併科罰金新臺幣10萬元之規定
      ，從而，被告上開於事實欄一、(二)所示時、地，於「日間
      」逾越安全設備侵入住宅竊盜之犯行，適用修正後之規定
      並未較有利於被告，依前開說明，此部分應適用較有利於
      被告之修正前刑法第321 條第1 項第2 款規定論處。
  (二)次按刑法第321 條第1 項第3 款之攜帶兇器竊盜罪，係以行
    為人攜帶兇器竊盜為其加重條件，此所謂兇器，其種類並無
    限制，凡客觀上足對人之生命、身體、安全構成威脅，具有
    危險性之兇器均屬之，且祇須行竊時攜帶此種具有危險性之
    兇器為已足，並不以攜帶之初有行兇之意圖為必要（最高法
    院79年臺上字第5253號判例足資參照）。查本件被告事實欄
    一、(一)所持以行竊之扳手，雖未扣案，然係金屬材質且有一
    定重量，並足以轉開車牌之鐵製螺絲一節，業據被告自承在
    卷（參本院二卷第36頁），顯見質地堅硬，依社會一般觀念
    均足以對人之生命、身體安全構成威脅，自屬兇器無訛。又
    刑法第321 條第1 項第2 款所謂安全設備，係指依社會通常
    觀念足認為防盜之設備而言，窗戶具有防盜之作用，應屬刑
    法第321 條第1 項第2 款所定之其他安全設備（最高法院55
    年臺上字第547 號判例、45年臺上字第1443號判例參照）。
    故本件被告於事實欄一、(二)所示時、地，從2 樓窗戶爬越進
    入劉勝彬、蔡宜樺前揭住處之行為，已使該窗戶喪失防閑作
    用，揆諸前揭說明，其由該窗戶攀爬進入之行為，自該當踰
    越安全設備之要件。
  (三)故核被告事實欄一、(一)所為，係犯100 年1 月28日修正前刑
    法第321 條第1 項第3 款之攜帶兇器竊盜罪；另被告事實欄
    一、(二)所為，則係犯100 年1 月28日修正前刑法第321 條第
    1 項第2 款之逾越安全設備竊盜罪（日間侵入住宅竊盜部分
    依修正前刑法第321 條第1 款規定不成立此款加重要件）。
    公訴意旨認被告事實欄一、(二)所為係犯刑法第329 條、第32
    8 條之準強盜罪，尚有未恰，已如前述，惟其社會基本事實
    同一，本院自得變更起訴法條予以審理。又被告上開2 罪，
    犯意各別，行為互異，應予分論併罰。爰審酌被告於前案判
    決確定入獄服刑後，不思痛改前非，謀以正當途徑賺取財富
    ，竟於假釋期間，先後竊取他人所有之物，危害社會治安及
    他人財產法益，所為實屬不該，且於事實欄一、(二)之行竊行
    徑遭屋主發現後，為脫免逮捕，竟另為傷害劉勝彬之犯行（
    未據告訴），造成劉勝彬身體受有相當之傷害，足見惡性非
    輕，此部分之量刑自不宜從寬；惟念及被告於犯後已坦承犯
    行，態度尚可，所竊取之財物價值非鉅，並已返還予被害人
    ，復於犯後與事實欄一、(二)所示之被害人劉勝彬、蔡宜樺等
    人達成和解，有和解書附卷可憑（參本院一卷第26頁），證
    人劉勝彬於本院審理時亦表明願意原諒被告，顯見被告確有
    以實際行動填補損害而獲得被害人劉勝彬之諒解，及其動機
    、手段、目的等其他一切情狀，分別量處如主文所示之刑，
    並定其應執行之刑，以示懲儆。
  (四)末被告事實欄一、(一)所持以行竊之扳手，雖為被告所有，然
    該扳手已滅失一節，業據被告於本院審理時供承在卷（參本
    院二卷第36頁），為免日後執行之困難，爰不為沒收之諭知
    ，附此敘明。
據上論斷，應依刑事訴訟法第299 條第1 項前段、第300 條，刑
法第2 條第1 項前段、第51條第5 款，100 年1 月28日修正前刑
法第321 條第1 項第2 款、第3 款，判決如主文。
本案經檢察官陳登燦到庭執行職務。
中    華    民    國   100    年    7     月    14    日
                  刑事第十五庭  審判長法  官    莊珮君
                                      法  官    吳佳樺
                                      法  官    王俊彥
如不服本判決應於收受判決後10日內向本院提出上訴書狀，並應
敘述具體理由。其未敘述上訴理由者，應於上訴期間屆滿後20日
內向本院補提理由書(均須按他造當事人之人數附繕本)「切勿逕
送上級法院」。
以上正本證明與原本無異。
中    華    民    國   100    年    7     月    14    日
                                      書記官    黃園芳
附錄本案論罪法條：
100 年1 月28日修正前中華民國刑法第321 條
（加重竊盜罪）
犯竊盜罪而有左列情形之一者，處6 月以上、5 年以下有期徒刑
：
一、於夜間侵入住宅或有人居住之建築物、船艦或隱匿其內而犯
    之者。
二、毀越門扇、牆垣或其他安全設備而犯之者。
三、攜帶兇器而犯之者。
四、結夥三人以上而犯之者。
五、乘火災、水災或其他災害之際而犯之者。
六、在車站或埠頭而犯之者。
前項之未遂犯罰之。